最高法院刑事判決
111年度台上字第4599號
上  訴  人  陳威智                     



上列上訴人因違反毒品危害防制條例案件，不服臺灣高等法院臺
南分院中華民國111年8月3日第二審判決（111年度上訴字第622
號，起訴案號：臺灣臺南地方檢察署110年度營偵字第1661、176
0、2043、2094、2440號），提起上訴，本院判決如下：
    主  文
上訴駁回。
    理  由
一、按刑事訴訟法第377條規定，上訴於第三審法院，非以判決
    違背法令為理由，不得為之。是提起第三審上訴，應以原判
    決違背法令為理由，係屬法定要件。如果上訴理由書狀並未
    依據卷內訴訟資料，具體指摘原判決不適用何種法則或如何
    適用不當，或所指摘原判決違法情事，顯與法律規定得為第
    三審上訴理由之違法情形，不相適合時，均應認其上訴為違
    背法律上之程式，予以駁回。
二、本件原審以上訴人陳威智經第一審審理結果，認定上訴人違
    反毒品危害防制條例各犯行明確，因而論處如原判決附表（
    下稱附表）編號1至5所示販賣第二級毒品共5罪刑，合併定
    其應執行之刑為有期徒刑5年6月後，提起第二審上訴，明示
    僅就第一審判決其中關於量刑部分提起上訴，經原審審理結
    果，認第一審判決之量刑尚屬妥適，並無違法或失當之情形
    ，因而維持第一審之判決，而駁回上訴人此部分在第二審之
    上訴，已詳述其量刑審酌所憑之依據及裁量之理由。
三、毒品危害防制條例第17條第1項減輕或免除其刑之規定，須
    被告先有供述毒品來源之正犯或共犯等相關證據資料，使警
    方或偵查犯罪機關據以確實查獲其人、其犯行之結果，二者
    兼備並有因果關係，始能獲上述寬典。又所謂確實查獲其人
    、其犯行者，須被告供述毒品來源之事證翔實具體且有充分
    之說服力，方得獲邀上開減免其刑之寬典，以免因此一損人
    利己之誘因而無端嫁禍第三人。是被告供出毒品來源資訊與
    其所犯本案無關，或偵查犯罪機關認不具證據價值而未確實
    查獲者，即與上開規定不符，無其適用之餘地。故所稱「因
    而查獲」之「查獲」係屬偵查機關之權限，而查獲之「屬實
    」與否，則為法院職權認定之事項，應由法院做最後審查並
    決定其真實性。換言之，「查獲」與「屬實」應分別由偵查
    機關及事實審法院分工合作，即對於被告揭發或提供毒品來
    源之重要線索，應交由相對應之偵查機關負責調查核實，而
    法院原則上不問該被舉發案件進行程度如何，應根據偵查機
    關已蒐集之證據綜合判斷有無「因而查獲」之事實，不以偵
    查結論作為查獲屬實與否之絕對依據。原判決依據調查所得
    ，業已說明上訴人雖於警詢供稱其販賣毒品甲基安非他命係
    來源自蔡承翰，警方並依據上訴人之供述，查獲蔡承翰涉嫌
    於民國110年8月12日販賣第二級毒品與上訴人之犯行，經移
    送檢察官偵查結果，亦係就蔡承翰於110年8月12日凌晨零時
    許販賣第二級毒品與上訴人之犯嫌提起公訴，故上開所查獲
    之蔡承翰販賣第二級毒品與上訴人之時序，係於上訴人本件
    如附表所示各次販賣第二級毒品之後，二者並無前後直接之
    因果關聯性，自不得僅憑蔡承翰上開經查獲、起訴之事實為
    由，即依上述規定減輕或免除上訴人所犯本件之刑。至於上
    訴人即使於警詢時曾供稱約自110年年初開始向蔡承翰購買
    毒品或先後次數共3次等語，僅屬其片面供述，偵查犯罪機
    關未據以確實查獲蔡承翰另有販賣第二級毒品與上訴人之犯
    行，即無適用上開減免其刑規定之餘地等旨。揆諸前開說明
    ，於法尚無不合。上訴意旨執此指摘，係對原判決已為論斷
    之事項，徒憑己見而為相異評價，任意指為違法，並非適法
    之第三審上訴理由。
四、刑事訴訟法第163條已揭櫫調查證據係由當事人主導為原則
    ，法院於當事人主導之證據調查完畢後，認為事實未臻明瞭
    仍有待釐清時，始得斟酌具體個案之情形，予以裁量是否補
    充介入調查。上訴人於原審選任之辯護人雖曾聲請勘驗上訴
    人及蔡承翰警詢筆錄之錄音光碟，並聲請傳喚證人蔡承翰，
    待證事實為上訴人本件所販賣之毒品源自蔡承翰，惟其嗣後
    具狀表示捨棄上開調查，再上訴人及其原審辯護人於原審辯
    論終結前，亦表示並無其他證據請求調查，此部分事證已明
    ，原審未為其他無益之調查，於法無違。上訴意旨指摘原審
    未依職權傳喚上訴人警詢筆錄之詢問員警到庭作證，有調查
    未盡之違法等語，亦非合法上訴第三審之理由。
五、法院對有罪被告之科刑，應依據被告之罪責程度以決定刑罰
    之輕重，並審酌一切情狀，尤應注意刑法第57條所列各款事
    項，就所有對被告有利與不利之情狀為整體評價，使輕重得
    宜，罰當其罪，以契合社會之法律感情。而刑法第57條第10
    款規定「犯罪後之態度」為科刑輕重應審酌事項之一，本即
    包括被告犯罪後有無坦誠犯行，表示悔悟，以減省訴訟資源
    之耗費，或力謀恢復原狀，盡力賠償被害人之損害，俾修復
    因犯罪而破裂、影響之關係，或對與本案相關之他人犯罪之
    偵查、審理，提供實質性之司法協助，得以維護司法正義等
    情形在內。是被告所供出與自己所犯本案無關之毒品信息，
    使偵查機關因而查獲他案之正犯或共犯，雖不能適用毒品危
    害防制條例第17條第1項減免其刑之規定，但屬犯後態度良
    好之依據，法院未單獨予以評價，而將其列為犯後態度之一
    加以綜合衡量，採為有利於被告之科刑因素，要無不可。本
    件原判決已具體審酌關於刑法第57條科刑等一切情狀，復敘
    明第一審判決雖未明白敘及上訴人配合偵查機關供出毒品上
    游之犯後態度，惟亦認上訴人之犯後態度良好，且販賣第二
    級毒品為最輕本刑10年以上有期徒刑之罪，第一審判決就附
    表編號2犯行，經遞減輕其刑後，判處有期徒刑2年6月，就
    附表編號3至5犯行經減輕其刑後，判處有期徒刑5年，均已
    判處最低處斷刑，而附表編號1犯行因販賣金額略多，乃判
    處有期徒刑5年2月，並定應執行有期徒刑5年6月，所量處刑
    度已相當優惠，實無任何量刑過重之情，因而維持第一審量
    定刑罰之理由，論述甚明。原審及第一審之刑罰裁量，既未
    逾越法定範圍，衡酌其科刑尚無裁量權濫用，或客觀上有量
    刑畸重等違反罪刑相當與公平正義之情形，復已斟酌上訴人
    提供司法協助之量刑減輕因子，認其犯後態度良好，而從輕
    量刑，不得任意指摘第一審判決量刑理由未敘及之枝節執為
    第三審之上訴理由。上訴意旨就原審裁量職權之合法行使與
    原判決已斟酌說明之事項，持憑己見，而為不同之評價，仍
    非合法之第三審上訴理由。
六、依上所述，本件上訴違背法律上之程式，應予駁回。
據上論結，應依刑事訴訟法第395條前段，判決如主文。
中　　華　　民　　國　　111 　年　　10　　月　　27　　日
                  刑事第八庭審判長法　官  何  菁  莪
                                  法　官  朱  瑞  娟
                                  法　官  劉  興  浪
                                  法　官  黃  潔  茹
                                  法　官  何  信  慶
本件正本證明與原本無異
                                  書記官
中　　華　　民　　國　　111 　年　　11　　月　　2 　　日